【裁判字號】    91,簡,489
【裁判日期】    920630
【裁判案由】    綜合所得稅
【裁判全文】
臺北高等行政法院判決                              九十一年度簡字第四八九號
    原      告  甲○○
    被      告  財政部臺灣省北區國稅局
    代  表  人  林吉昌（局長）
右當事人間因綜合所得稅事件，原告不服財政部中華民國九十一年二月二十二日台財
訴字第０九一００００三０九號訴願決定，提起行政訴訟。本院判決如左：
    主      文
原告之訴駁回。
訴訟費用由原告負擔。
    事      實
一、事實概要：原告八十八年度綜合所得稅結算申報，列報本人、配偶、父母及女兒
    共七人之免稅額計新台幣（下同）五七六、０００元，被告所屬中和稽徵所初查
    以其女兒陶瑜當年度已年滿二十歲，雖於國小師資班就讀，然此不具正式學籍，
    並不符合扶養親屬之規定，乃予以剔除其免稅額七二、０００元，核定免稅額為
    五０四、０００元。原告不服，申經復查結果，未獲准變更，提起訴願，亦遭決
    定駁回，遂向本院提起行政訴訟。
二、兩造聲明：
  (一)原告聲明：
    1.被告應依原告之原始申報扶養親屬人數七人給予事實核定認列免稅額。
    2.依認列後就前列訴訟標的金額核算退稅。
    3.預繳之半數應納稅額及自民國九十年十二月十八日起至判決確定日止之利息一
      併償還。
  (二)被告聲明：
    1.駁回原告之訴。
    2.訴訟費用由原告負擔。
三、兩造主張：
  (一)原告起訴意旨略謂：原告訴稱其女兒陶瑜好學上進，於八十八年度同時修習銘傳
    大學教育學分班及台北市立師範學院特教師資班，該兩校皆經教育部正式立案，
    考選後亦完成註冊手續，其入學資格與學分授與均經學校報請主管機關核備在案
    ，是應准認列系爭免稅額，被告所為處分顯有違誤。
  (二)被告答辯意旨略謂：
    1.按「按前三條規定計得之個人綜合所得總額，減除下列免稅額及扣除額後之餘
      額，為個人之綜合所得淨額：一、免稅額：納稅義務人按規定減除其本人、配
      偶及合於下列規定扶養親屬之免稅額；．．．（二）納稅義務人之子女未滿二
      十歲，或滿二十歲以上，而因在校就學、身心殘障或因無謀生能力受納稅義務
      人扶養者。」，為所得稅法第十七條第一項第一款第二目所明定。次按「．．
      ．納稅義務人依所得稅法第十七條第一項第一款第二目或第三目規定申報扶養
      親屬免稅額時，在校就學之認定，依據教育部八十三年五月三十日台（８３）
      社第０二七七五六號函說明二：『學生完成註冊手續，入學資格經學校報主管
      教育行政機關核備並領有學生證者，即具正式學籍，並依學校行事曆至校上課
      者或其學籍在學年度內為有效之在校醫業學生為在校就學。』貴校全修生如符
      合上開規定，並確實受納稅義務人扶養者，得由納稅義務人列報扶養親屬免稅
      額，其有各類所得，並應由納稅義務人合併申報課稅。．．．」，亦為財政部
      八十三年七月二十七日台財稅第八三一六０二三二五號函釋所釋示。
    2.又按原告辦理八十八年度綜合所得稅結算申報，申報扶養親屬陶瑜之免稅額七
      二、０００元，經被告以陶瑜當年度已年滿二十歲，雖於國小師資班就讀，然
      此不具正式學籍，並不符合扶養親屬之規定，予以剔除，而核定綜合所得總額
      為一、二九九、三七二元，淨額為六三三、七一二元。原告不服，主張其女兒
      陶瑜，雖已年滿二十歲，然尚在學，其確有扶養事實，請准予認列云云，經查
      陶瑜於當年度已年滿二十歲，雖就讀於台北市立師範學院學士後中等學校教師
      職前學分班，然查依教育部八十八年三月五日台（八八）師（三）字第八八０
      一九三八八號函，因國小師資班學生並未授予學位或頒發畢業證書，不具正式
      學籍，是依前揭規定，原核定並無不合。
    3.至原告主張其女兒陶瑜於八十八年度同時修習銘傳大學教育學分班及台北市立
      師範學院特教師資班，該兩校皆經教育部正式立案，請准其認列該免稅額一節
      。經查原告之女兒陶瑜於當年度已年滿二十歲，且因其係就讀國小師資班，依
      教育部八十八年三月五日台（八八）師（三）字第八八０一九三八八號函，此
      並不具正式學籍，故乃不准予認列免稅額，併予陳明。
    理      由
一、按「前三條規定計得之個人綜合所得總額，減除左列免稅額及扣除額後之餘額，
    為個人綜合所得淨額：一、免稅額：納稅義務人按規定減除其本人、配偶及合於
    左列規定扶養親屬之免稅額。．．．．．（二）納稅義務人之子女未滿二十歲，
    或滿二十歲以上，而因在校就學、身心殘障或因無謀生能力受納稅義務人扶養者
    。」，為行為時所得稅法第十七條第一項第一款第二目所明文規定。
二、本件原告八十八年度綜合所得稅結算申報，原申報扶養其女陶瑜免稅額七二、○
    ○○元等情，有八十八年度綜合所得稅結算申報書等影本附於原處分卷可稽。經
    查陶瑜係六十三年五月十四日出生，於原告所申報之八十八年度綜合所得稅年度
    為二十五歲，乃二十歲以上未滿六十歲之人，為兩造所不爭，其於當年度雖就讀
    台北市立師範學院學士後中等學校教師職前學分班，惟查因國小師資班學生並未
    授予學位或頒發畢業證書，並不具正式學籍，有教育部八十八年三月五日台（八
    八）師（三）字第八八０一九三八八號函影本可參，是其並不符合扶養親屬之規
    定，甚為顯然，故被告予以否准本件免稅額，即非無據。至原告所稱陶瑜於八十
    八年度同時亦修習銘傳大學教育學分班一節，因銘傳大學教育學分班並未授予學
    位，亦不具正式學籍，依上開教育部函意旨，自仍不符列報扶養親屬免稅額之要
    件，併予敘明。從而被告以本件與具正式學籍在校就學之情形相間，不符得列報
    扶養之要件，而予以剔除原告扶養陶瑜之免稅額，所為處分，揆之首揭法條規定
    及財政部八十三年七月二十七日台財稅第八三一六０二三二五號函釋，洵無違誤
    ，訴願決定予以維持，亦無不合，原告起訴意旨難認為有理由，應予駁回。另本
    件依卷內資料，事證已臻明確，爰不經言詞辯論為之，附此陳明。
據上論結，本件原告之訴為無理由，爰依行政訴訟法第二百三十六條、第一百九十五
條第一項後段、第九十八條第三項前段，判決如主文。
中      華      民      國    九十二    年      六      月     三十     日
                            臺 北 高 等 行 政 法 院  第 四 庭
                                                     法    官  林育如
右為正本係照原本作成。
本件以訴訟事件所涉及之法律見解具有原則性者為限，始得於本判決送達後二十日內
向本院提出上訴狀並表明上訴理由，如已於本判決宣示後送達前提起上訴者，應於判
決送達後二十日內補具上訴理由（均按他造人數附繕本），且經最高行政法院許可後
方得上訴。
中      華      民      國    九十二    年      七      月      三      日
                                                     書 記 官  林如冰


司法院資訊處製作；財團法人民間司法改革基金會備份。
